臺灣高等法院臺中分院民事判決
                                    109年度上易字第492號
上   訴 人
即被上訴人  張○○  
訴訟代理人  劉維濬律師
被 上 訴人
即 上 訴人  李慶裕  
上列當事人間請求侵權行為損害賠償事件，兩造對於民國109年7
月2日臺灣臺中地方法院109年度訴字第386號第一審判決各自提
起上訴，上訴人即被上訴人張○○並為訴之追加，本院於民國110
年2月23日言詞辯論終結，判決如下：
    主  文
兩造上訴均駁回。
李慶裕應給付張○○新臺幣5,115元，及其中新臺幣3,575元自民
國109年11月7日起、其餘新臺幣1,540元自民國110年1月12日起
，均至清償日止按年息百分之5計算之利息。
第二審訴訟費用由兩造各自負擔；追加之訴訴訟費用由李慶裕負
擔。
    事實及理由
壹、程序方面：
一、按民事事件涉及外國者，為涉外民事事件，應依涉外民事法
    律適用法定其應適用本國或外國之法律。所稱涉外，係指構
    成民事事件之事實，包括當事人、法律行為地、事實發生地
    等連繫因素，與外國具有牽連關係者而言（最高法院105年
    度台上字第1956號判決意旨參照）。又關於涉外事件之國際
    管轄權誰屬，涉外民事法律適用法並無明文規定，故除由我
    國法院行使管轄權，有明顯違背當事人間實質公平及程序迅
    速經濟等特別情事外，原則上均應認我國法院有管轄權（最
    高法院105年度台上字第105號判決意旨參照）。查兩造均為
    我國人民，上訴人即被上訴人張○○（下稱張○○）主張被上訴
    人即上訴人李慶裕（下稱李慶裕）在位於泰國清萊省美穗縣
    萬偉鄉滿嘎拉村之泰國清萊○○中文學校（下稱○○學校）教師
    宿舍套房內之浴室偷拍其沐浴，不法侵害其隱私權，依據侵
    權行為之法律關係，請求李慶裕負損害賠償責任，故本件屬
    涉外事件。而據兩造陳報之住所地均在中華民國境內，且李
    慶裕之住所地在臺中市，則本件應類推適用民事訴訟法第1
    條第1項規定，我國法院應有國際管轄權，並以原法院為管
    轄法院。
二、次按關於由侵權行為而生之債，依侵權行為地法，但另有關
    係最切之法律者，依該法律。又非因法律行為而生之債，其
    當事人於中華民國法院起訴後合意適用中華民國法律者，適
    用中華民國法律。涉外民事法律適用法第25條、第31條定有
    明文。查本件張○○依侵權行為之法律關係，請求李慶裕賠償
    其損害，屬非因法律行為而生之債，於起訴後，兩造同意以
    我國法律為準據法（本院卷第100頁），故本件應適用我國
    法律為準據法，合先敘明。
三、復按當事人於第二審訴訟程序為訴之變更或追加，非得他造
    之同意，不得為之。但擴張或減縮應受判決事項之聲明者，
    不在此限，此觀民事訴訟法第446條第l項、第255條第1項第
    3款規定自明。張○○於上訴後追加聲明請求：李慶裕應給付
    張○○5,115元，及其中3,575元自109年11月7日起、其餘1,54
    0元自110年1月12日起，均至清償日止，按年息百分之5計算
    之利息（見本院卷第75頁、146頁、169頁），核屬擴張應受
    判決事項之聲明，依上開規定，應予准許。
貳、實體方面：
一、張○○主張：伊在108年10月28日前往泰國○○學校擔任志工教
    師，李慶裕同為○○學校之志工教師，竟於108年11月8日至同
    年月10日間，趁伊在○○學校提供志工教師使用之宿舍套房浴
    室沐浴時，持手機偷拍伊沐浴之非公開活動，以及胸部等隱
    私部位，嚴重侵害伊之隱私權。嗣於108年11月10日晚間約6
    時，伊於沐浴時，赫然發現浴室氣窗上有人持手機疑似對其
    偷拍，乃與伊配偶至後陽台察看，李慶裕倉促逃離，並藏匿
    於另一閒置套房之浴室門後。而後經○○學校之釋○○師父（在
    家姓名為許○○，下稱○○師父）與李慶裕私下對談後，李慶裕
    乃向其坦承所為不法犯行，因李慶裕於事發當下交出之手機
    （下稱A手機），經查看未發現有偷拍檔案，經○○師父之勸
    說，李慶裕方交出另一支手機（下稱B手機），伊在另一名
    志工教師李○○之協助下，從B手機「已遭刪除之資料夾」中
    ，始發現李慶裕於108年11月8日至同年月10日間，所偷拍伊
    沐浴之非公開活動，以及胸部等隱私部位之影片數段。李慶
    裕偷拍伊沐浴之非公開活動及胸部等隱私部位之行為，已不
    法侵害伊之隱私權及人格權，致伊精神產生極大痛楚，身心
    狀態嚴重受損，爰依民法第184條第1項前段、第2項及同法
    第195條第1項規定，請求李慶裕賠償伊因而支出如附表一所
    示之精神科門診及心理諮商費用1萬6305元及精神慰撫金50
    萬元，另追加請求如附表二所示後續支出之精神料門診費用
    費用5,115元等語（未繫屬本院部分，不予贅述）。
二、李慶裕則以：其經中山醫學大學附設醫院（下稱中山醫院）
    身心科診斷罹患強迫症與衝動疾患等精神疾病，而無法自我
    控制類似犯行，且在本件事發前，其曾在浴室昏倒，足見於
    事發時，其係屬喪失正常心智精神狀態不穩，應為無行為能
    力之人。其不知B手機內之偷拍影片何來，可能係他人將影
    片置入其手機內。又張○○不法侵占其所有之B手機，已屬非
    法取證，且B手機內之影片亦可能遭張○○後製或加工，應不
    得做為證據。本件事發後，其當下數次向張○○致上歉意，然
    張○○卻以強勢威逼恐嚇言語相對，其雖欲當面或透過他人致
    歉，張○○均予以回絕，其目的應係為向其請求更高額之損害
    賠償等語，資為抗辯。
三、原審為張○○一部勝訴、一部敗訴之判決，即判命李慶裕應給
    付張○○21萬6305元本息，並分別為准、免假執行之宣告，另
    駁回張○○其餘之訴及假執行之聲請。張○○就其敗訴部分提起
    一部上訴，其上訴聲明：㈠原判決關於駁回張○○後開第二項
    之訴部分，暨該部分訴訟費用之裁判均廢棄。㈡上開廢棄部
    分，李慶裕應再給付張○○30萬元，及自109年2月8日起至清
    償日止，按年息百分之5計算之利息；並於本院為訴之追加
    ，聲明：李慶裕應給付張○○5,115元，及其中3,5 75元自109
    年11月7日起、其餘1,540元自110年1月12日起，均至清償日
    止，按年息百分之5計算之利息。李慶裕之答辯聲明：上訴
    及追加之訴均駁回。另李慶裕就其敗訴部分，亦提起上訴，
    聲明：㈠原判決不利於李慶裕部分廢棄。㈡上開廢棄部分，張
    ○○於第一審之訴及假執行之聲請均駁回。張○○之答辯聲明：
    上訴駁回。
四、兩造就本件為爭點整理如下：（見本院卷第102至103頁）
㈠、不爭執事項：
１、張○○在108年10月28日前往○○學校擔任志工教師，李慶裕同為
    該學校志工教師。○○學校於二樓提供四間套房宿舍供教師居
    住使用，四間套房之前後陽台有連通共用之長廊（如原審證
    2照片所示）。張○○及其配偶住在第1間，李慶裕住第2間，
    李○○住第3間，第4間閒置。
２、108年11月10日晚間約6時，張○○於套房內之浴室沐浴時，因
    疑有人持手機偷拍，與其配偶至後陽台查看，之後看到李慶
    裕在第4間套房浴室。
３、張○○因懷疑李慶裕為偷拍之人，隨即呼喚李○○等人到場。李
    慶裕當場交付之A手機，經張○○等人檢視，未發現偷拍檔案
    。
４、李慶裕另持有之B手機，由李慶裕交予○○師父。
５、B手機目前由張○○持有中。
６、原審證7光碟檔案，有張○○沐浴之錄影畫面。
７、原審證8為李慶裕在108年11月11日書寫，目的是給張○○及其
    配偶許○○閱覽。
㈡、爭點：
１、李慶裕主張張○○非法取證，所提出之偷拍錄影光碟，不得作
    為證據，有無理由？
２、李慶裕主張其行為時無行為能力，不負侵權行為責任，有無
    理由？
３、張○○依據侵權行為之法律關係，請求李慶裕請求損害賠償，
    有無理由？數額應為何？
五、得心證之理由
㈠、張○○主張李慶裕於上開時、地，持手機偷拍其沐浴之非公開
    活動及胸部等隱私部位，侵害其隱私之人格權之事實，業據
    其提出自李慶裕所有B手機擷取之檔案（存於原審證7及原審
    證15之光碟）及李慶裕在108年11月11日手寫信函（見原審
    卷第59頁、61頁）等為證。李慶裕則否認對張○○有上開侵權
    之事實，並以：B手機內之檔案是張○○不法侵占其手機取得
    ，為非法採證，不得做為證據；且張○○在侵占B手機後，可
    能將檔案後製、加工再提出予法院；又B手機內之檔案，亦
    可能是第三人偷拍張○○後，再將檔案植入其手機，伊並無偷
    拍張○○之情事，且其因罹有精神疾病，縱有偷拍，因其無辨
    識其行為之能力，不負侵權行為責任等語置辯。而查：
１、張○○取得李慶裕所有B手機之過程，據證人即與兩造同在○○學
    校擔任志工老師之李○○證稱：當天張○○頭髮還濕濕的、很慌
    亂地跑下來，說要找○○師父及警察，她說李慶裕偷拍她洗澡
    ，張○○的配偶許○○騎車下山與師父聯絡，伊則在坐在操場，
    看李慶裕有無走出房間，之後○○師父與副校長到達，伊請○○
    師父向李慶裕要另外一支手機（即B手機），李慶裕將B手機
    交給○○師父，○○師父再把B手機交給伊，之後伊在B手機的暫
    存垃圾桶中發現遭刪除的偷拍影片檔案；伊有跟○○師父說，
    B手機內有偷拍張○○洗澡的證據，然後伊就把B手機交給○○師
    父，後來是由○○師父將B手機交給張○○等語（見原審卷第154
    至156頁、本院卷第139頁、141至142頁），而李慶裕亦不爭
    執B手機是在○○師父勸說下，由其交予○○師父（見原審卷第1
    07頁及不爭執事項４），亦與證人李○○前揭證述相符。堪認B
    手機是李慶裕基於自己意思交予○○師父，再由○○師父交予張
    ○○，難認張○○有何以強暴、脅迫或其他不法方法取得B手機
    之情事。此外，在李慶裕告訴張○○刑事侵占案件偵查中，李
    慶裕自承：伊有公開讓大家知道手機怎麼解碼，張○○知道伊
    的密碼等語（見本院卷第132頁所附臺灣臺北地方檢察署【
    下稱臺北地檢署】檢察官109年度偵字第00000號不起訴處分
    書之處分理由）。衡諸B手機既係李慶裕同意交予○○師父，
    並由○○師父交予張○○，李慶裕應知張○○持有B手機係欲將手
    機內之檔案留做證據使用，李慶裕仍告知密碼，顯然同意張
    ○○取得登入手機之權限，自得取得B手機內之電磁紀錄，亦
    難認張○○有非法侵入李慶裕手機之情事。且李慶裕對張○○所
    提侵占、無故輸入他人帳號密碼入侵他人電腦及無故變更他
    人電腦之電磁紀錄罪之刑事告訴，亦經臺北地檢署檢察官10
    9年度偵字第00000號為不起訴處分在案（見本院卷第132至1
    33頁），是以李慶裕主張張○○非法取得B手機，B手機內之檔
    案不得做為本件證據云云，並無可採。
２、另據證人李○○證稱：伊有點閱B手機暫存垃圾桶內遭刪除影片
    ，影片約有6段，是在3個不同日期拍攝，前面5段都是自窗
    戶拍有人洗澡的畫面，背景是○○學校分配給老師宿舍的浴室
    ，畫面裡的人物就是張○○，因為伊有看到張○○轉過來的畫面
    ；第6段影片是108年11月10日當天的影片，伊有聽到有人說
    ：「是誰!」，接下來是有人奔跑喘氣的聲音，伊有聽到張○
    ○說：「你給我出來」；那段影片畫面幾乎是黑的等語（見
    本院卷第139至141頁）。另經本院當庭播放原審證7、證15
    光碟檔案，經證人李○○證稱：伊在泰國檢視B手機的畫面或
    影片，與當庭播放原審證7之檔案是一樣的，只是當庭播放
    的光碟中有3個檔案有被模糊處理（即張○○之胸部部位經模
    糊處理）；原審證15檔案內（即證人李○○所述之第6段影片
    ）之女生聲音是張○○，喘息聲部分伊則無法分辨為何人等語
    （見本院卷第140至141頁）。本院另請張○○當庭提出仍在其
    持有中之B手機，並由證人李○○當庭檢視B手機內之檔案結果
    ，據證人李○○證稱：B手機內標示日期108年11月7日、9日、
    10日之影片檔案與其在泰國○○學校檢視之內容相同（見本院
    卷第144至145頁）。足見，B手機係李慶裕交予○○師父、由○
    ○師父交予張○○，再由張○○提出B手機內之檔案做為本件證據
    ，B手機內之檔案並未經變造、竄改（僅有張○○為隱私之故
    ，將其胸部部位模糊處理），且內容與李○○於泰國檢視之內
    容相同，堪認張○○所提出之原審證7、原審證15之光碟檔案
    及當庭提出予法院檢視之B手機內有關其遭人偷拍沐浴活動
    及胸部部位之影片均為真正，自可做為本件認定事實之證據
    使用。
３、至張○○主張其於108年11月10日晚間約6時許，在宿舍套房浴
    室沐浴時，發現有人在窗邊持手機對其偷拍，隨即與其配偶
    出來察看，而發現李慶裕在第四間套房浴室門後等語，雖據
    李慶裕辯稱；當時伊去晾衣服，該處很暗，伊都會帶手機，
    所以打開手機的手電筒，張○○可能以為伊在偷拍；張○○當時
    大叫，當時只有伊一個人在晾衣場，伊很驚恐，就趕快離開
    現場等語（見原審卷第107頁），惟據證人李○○前揭所證：B
    手機中的第6段影片畫面是黑的；有聽到張○○說：「是誰」
    、「你給我出來」及有人奔跑喘氣的聲音等語，顯見張○○發
    現疑似有人偷拍而呼喊：「是誰」、「你給我出來」等語時
    ，當時李慶裕的B手機是在錄影模式，而非其所辯僅係打開
    手電筒。而其後，李慶裕在○○師父勸說下，交出B手機，並
    由證人李○○檢視李慶裕所有B手機內之檔案，確實發現有5段
    張○○於沐浴時遭偷拍之影片等情，業如前述，足見李慶裕在
    上開期間確實有持手機偷拍張○○沐浴活動及胸部等隱私部位
    之事實。加以李慶裕並手寫：「金禾老師大鑒：面目可憎，
    令人作嘔，無恥下流的渾賬，說的就是末學，對您和張老師
    的惱害，誠摯地懺悔‧‧‧不敢具名的可憐蟲再拜」之書面（
    見原審卷第61頁）予張○○及其配偶許○○，顯然是李慶裕因其
    偷拍張○○沐浴乙事已被發覺，心覺慚愧而為；再據證人李○○
    於本院證稱：在事發隔天，李慶裕騎機車載伊回山上學校時
    ，李慶裕跟伊說，伊沒有臉見大家，他很羞愧等語（見本院
    卷第142頁）；且○○師父亦出具書面表示：在事發當天晚上
    ，李慶裕向其坦承犯行，表示無顏續任欲返台，伊告知許○○
    要求交出手機，李慶裕即將手機交予伊；隔日早上，李○○將
    手機內影片給伊看，確實有偷拍影片數段；李慶裕住寺院期
    間亦有向伊懺白其犯行等語，亦為李慶裕所不爭執（見原審
    卷第145頁、153頁），益徵李慶裕確有持手機偷拍張○○沐浴
    活動及胸部等隱私部位之事實，堪予認定。
４、至於李慶裕辯稱：伊並無偷拍，B手機內之偷拍影片可能是他
    人趁伊不注意，置入其手機內；因為伊誤以為自己有偷拍，
    才向○○師父懺悔云云。然一般偷拍他人隱私活動者，係為滿
    足自己偷窺慾望，偷拍後應會自行留存以供觀覽，而無偷拍
    後，無故置入他人手機之可能，李慶裕前揭所辯已違常情，
    不足採信。又李慶裕亦未具體陳明，其在○○學校期間，有何
    人因欲入其於罪，故意對張○○偷拍後，再將影片置入其手機
    ，栽贓於其等情事，則其空言指稱係他人趁伊不注意，將偷
    拍影片置入其手機云云，洵無足採。
５、李慶裕復辯稱：其在事發前2、3天曾在浴室昏倒；且其因罹
    有精神疾病，於行為時因喪失正常心智、精神狀態不穩，應
    無行為能力等語，據其提出108年11月14日及109年3月5日中
    山醫院診斷證明書為證。按無行為能力人之意思表示，無效
    ；雖非無行為能力人，而其意思表示，係在無意識或精神錯
    亂中所為者亦同。民法第75條定有明文。而查，據證人李○○
    證稱：李慶裕在事發前2、3天有跟伊說他在浴室昏倒的事；
    伊知道李慶裕有腹瀉情形，但不知道他昏倒的原因等語（見
    原審卷第157頁、本院卷第143頁）；而李慶裕於本院自陳：
    其係因吃壞東西而昏倒等語（見本院卷第143頁），縱李慶
    裕曾在事發前發生昏倒之情形，然而李慶裕並未舉證證明其
    上開所為偷拍行為，是在其昏倒期間因無意識而為，自無從
    認其為偷拍行為時無行為能力。又李慶裕於本件事發後至中
    山醫院就診，據該院診斷證明書固記載李慶裕患有強迫症、
    衝動疾患等情（見原審卷第87頁、137頁），然此至多僅能
    證明李慶裕患有上開精神疾患，無從逕認其在為偷拍行為時
    ，為無意識或有精神錯亂而喪失辨識能力之情形。且參諸李
    慶裕在事發後，即向○○師父懺悔及坦認犯行，並在○○師父勸
    說下交出B手機，復書立上開手寫書面予張○○夫婦等情，李
    慶裕對於其偷拍行為之經過及造成後果顯然有清楚之認知，
    自難認其係於無意識或精神錯亂中為偷拍之行為，其所為前
    揭辯詞，應無可採。
６、綜合上情，張○○主張李慶裕於上開時、地，持手機偷拍其沐
    浴之非公開活動及胸部等隱私部位，侵害其隱私權之事實，
    洵堪認定。
㈡、按因故意或過失，不法侵害他人之權利者，負損害賠償責任
    。故意以背於善良風俗之方法，加損害於他人者亦同；又不
    法侵害他人之身體或健康者，對於被害人因此喪失或減少勞
    動能力或增加生活上之需要時，應負損害賠償責任；不法侵
    害他人之身體、健康、名譽、自由、信用、隱私、貞操，或
    不法侵害其他人格法益而情節重大者，被害人雖非財產上之
    損害，亦得請求賠償相當之金額。民法第184條第1項、第19
    3條第1項、第195條第1項前段分別定有明文。又隱私權乃基
    於人性尊嚴與個人主體性之維護及人格發展之完整，並為保
    障個人生活私密領域免於他人侵擾及個人資料之自主控制之
    基本權（司法院大法官會議第603號解釋意旨參照），自屬
    人格權之範疇。又按不法侵害他人之人格權，被害人受有非
    財產上損害，請求加害人賠償相當金額之慰撫金時，法院對
    於慰撫金之量定，應斟酌實際加害情形、所造成之影響、被
    害人痛苦之程度、兩造之身分地位經濟情形及其他各種狀況
    ，以核定相當之數額（最高法院51年台上字第223號判例意
    旨參照）。
１、李慶裕上開所為，係故意以不法且背於善良風俗之方式侵害
    張○○之隱私權，且情節重大，致張○○精神上受有相當之痛苦
    ，自應賠償其非財產上之損失。本院審酌本件李慶裕侵害張
    ○○隱私之手段，張○○所受精神痛苦之程度；另張○○為商職畢
    業，現任職行銷公司，李慶裕為碩士畢業，國中教師退休，
    月領退休金約5萬餘元等情，業據兩造各自陳明在卷（見原
    審卷第93至94頁、106頁），並有稅務電子閘門財產所得調
    件明細表所示兩造財產所得情形（附於原審卷末之證物袋）
    ，及李慶裕事後離開○○學校前，雖有書立悔過書面放置在餐
    廳，然始終未當面向張○○致歉悔過，嗣後更以張○○非法取證
    、第三人將偷拍影片放入其手機及精神狀況等各種情由抗辯
    ，迄今並無真誠向張○○認錯道歉以彌補張○○所受精神損害等
    一切情狀，認張○○所得請求李慶裕賠償之非財產上損害，以
    20萬元為適當，逾此部分，為無理由，不應准許。
２、又張○○主張其因李慶裕之不法侵害行為，致有情緒及睡眠困
    擾，心理健康受有侵害，請求李慶裕賠償其所支出如附表一
    、二所示之精神科門診及心理諮商等費用共計2萬1420元【1
    萬6305元+5,115元=2萬1420元】等情，據其提出國泰綜合醫
    院診斷證明書、國泰綜合醫院心理衡鑑及心理治療報告紙、
    國泰綜合醫院、臺北市立聯合醫院之醫療費用收據等為證（
    見原審卷第第63頁、第147頁、185至207頁、本院卷第85至9
    2頁、第153至155頁）。李慶裕固對上開醫療費用單據形式
    上真正不爭執，然以張○○無精神損害，亦無就醫必要等語置
    辯。而查，張○○於本件案發後，因失眠、焦慮、恐懼感而至
    國泰綜合醫院就診，並經國泰綜合醫院出具診斷書記載病名
    為「環境適應障礙併混合性情緒特徵」（見原審卷第63頁）
    ，且據國泰綜合醫院於109年12月4日以（109）管歷字第211
    7號函覆本院：張○○至該院精神科診療，應與其在108年11月
    10日在泰國遭人偷拍沐浴事件有關，因張○○就診時有極度焦
    慮、失眠、不斷回想發生前後相關對話及害怕恐懼感，因此
    所為之門診及心理諮商有醫療上之必要，就診時，醫師有提
    供前述症狀藥物治療及心理諮商等語（見本院卷第117頁）
    ；另臺北市立聯合醫院於109年11月19日以北市醫仁字第000
    00000000號函覆本院以：張○○於109年8月24日至該院精神科
    初診，當時自稱因偷拍訴訟案件情緒煩躁、失眠，經他科轉
    介該科評估治療、當天門診張○○呈現焦慮及憂鬱心情，給予
    7日鎮靜安眠藥物（見本院卷第115頁）。足見，張○○確實因
    本件偷拍事件，出現失眠、焦慮、恐懼等身心狀況，自有接
    受精神科門診、藥物治療及心理諮商之必要。另張○○於109
    年10月5日支出155元之證明書費部分，既係張○○據以主張其
    持續在國泰綜合醫院治療之證明，並據其提出該日之診斷證
    明書為證（見本院卷第91頁），則該證明書費亦因認屬李慶
    裕之侵權行為所致之增加生活支出之必要費用，亦應准許。
    因此，張○○本件請求如附表一、二所示之精神科門診及心理
    諮商等費用共計2萬1420元，自屬有據。
㈢、末按給付無確定期限者，債務人於債權人得請求給付時，經
    其催告而未為給付，自受催告時起，負遲延責任。其經債權
    人起訴而送達訴狀，或依督促程序送達支付命令，或為其他
    相類之行為者，與催告有同一之效力。遲延之債務，以支付
    金錢為標的者，債權人得請求依法定利率計算之遲延利息。
    但約定利率較高者，仍從其約定利率。應付利息之債務，其
    利率未經約定，亦無法律可據者，週年利率為百分之五。分
    別為民法第229條第2項、第233條第1項、第203條所明定。
    張○○對李慶裕之損害賠償請求權，為無確定給付期限之債權
    ，經張○○以各該訴狀繕本之送達為請求，李慶裕迄未給付，
    自應負遲延責任。是以關於張○○請求李慶裕20萬元部分，應
    自起訴狀繕本送達翌日即109年2月8日起（見原審卷第75頁
    ）；請求1萬6305元部分，應自109年6月5日起（張○○於原審
    同年月4日言詞辯論期日依其民事綜合辯論意旨狀為聲明，
    即生催告效力，見原審卷第225頁）；追加之訴請求5,115元
    部分，其中3,575元自109年11月3日上訴理由狀繕本送達翌
    日即109年11月7日起（見本院卷第146頁）；其餘1,540元自
    110年1月12日起（見本院卷第146頁），均至清償日止計付
    法定遲延利息，應予准許。
六、綜上所述，張○○依侵權行為之法律關係，請求李慶裕給付21
    萬6305元及其中20萬元自109年2月8日起，1萬6305元部分自
    109年6月5日起，均至清償日止按年息百分之5計算之利息，
    為有理由，應予准許，逾此部分之請求，為無理由，應予駁
    回。原審就上開應准許部分，判命李慶裕如數給付，並為准
    免假執行之諭知，核無不合，李慶裕上訴意旨指摘原判決此
    部分不當，求予廢棄改判，為無理由，應駁回此部分之上訴
    。至於原審就張○○請求精神慰撫金部分，僅判准20萬元本息
    ，而駁回其餘之請求，亦無不合，張○○就其敗訴部分其中30
    萬元本息之請求提起上訴，指摘原判決此部分不當，求予廢
    棄改判，亦為無理由，應駁回此部分之上訴。又張○○於本院
    為訴之追加，依侵權行為之法律關係，請求李慶裕應給付5,
    115元，及其中3,575元自109年11月7日、其餘1,540元自110
    年1月12日起，均至清償日止，按年息百分之5計算之利息，
    為有理由，應予准許。
七、本件事證已臻明確，兩造其餘攻擊或防禦方法及所舉證據，
    經審酌後，認均不足以影響本判決之結果，爰不逐一論列，
    附此敘明。
八、據上論結，本件兩造之上訴，均為無理由；張○○追加之訴為
    有理由，依民事訴訟法第449條第1項、第78條，判決如主文
    。
中　　華　　民　　國　 110　　年　　3 　　月　　16　　日
                  民事第五庭    審判長法　官  許秀芬
                                      法　官  游文科
                                      法　官  李慧瑜
正本係照原本作成。
兩造均不得上訴。
                                      書記官  陳秀鳳

中　　華　　民　　國　 110　　年　　3 　　月　　16　　日

附表一

就診日期 精神科就診費用 心理諮商費用 108.12.09 570元  108.12.16 570元  108.12.23 590元  109.01.06 590元  109.01.20 745元  109.02.03 610元  109.02.06    4,000元 109.02.13    4,000元 109.02.24 630元  109.02.24    2,000元 109.03.16    2,000元                         計：1萬6305元   


附表二：張○○於本院訴之追加部分

就診日期 精神科就診費用 備註 109.08.24 290元  109.08.31 570元  109.09.07 570元  109.09.14 590元  109.10.05 630元  109.10.05 155元 證明書費 109.10.19 770元  109.11.16 770元  109.12.21 770元                          計：5,115元